---
title: "Aula 3"
author: "Jorge Victor Santos"
date: "2023-08-22"
output: pdf_document
---

## Variância

O quanto meus dados variam em torno da média. A soma dos desvios de X em relação à esperança de X.

Covariância de X e Y: mensura como as duas variáveis desviam em relação a outra. A correlação é a covariãncia dividida pelo número de observações.

Exemplo de que a Esperança de X + Y é igual à esperança de X mais a esperança de Y, separados.

```{r}
x <- 1:12
y <- rep(5, 12)

mean(x + y) #11.5
mean(x) #6.5
mean(y) # 5

mean(x + y) == mean(y) + mean(x)
```

teste da linearidade da esperança

```{r}
a <- 3
b <- 4

mean(a*x + b*y)

mean(a*x)
mean(b*y)

a * mean(x)
b * mean(y)

mean(a*x + b*y) == mean(a*x)+mean(b*y)

mean(a*x + b*y) == a * mean(x) + b * mean(y)
```

## Distribuição de probabilidade conjunta

```{r}
install.packages('kableExtra')
library(knitr)
library(dplyr)
library(kableExtra)
#Definir o espaço amostral

espaco_amostral <- expand.grid(1:4, 1:4)
espaco_amostral$X <- espaco_amostral$Var1 + espaco_amostral$Var2
espaco_amostral$Y <- pmax(espaco_amostral$Var1, espaco_amostral$Var2)

# Criar a tabela
kable(espaco_amostral, col.names = c("resultado do primeiro dado", "resultado do segundo dado", "X", "Y"),
                caption = "Tabela representando a soma (X) and o maior valor (Y) do lançamento de dois dados de quatro lados") %>%
 kable_styling(bootstrap_options = "striped")
```

```{r}
# Definir os valores de (x, y) e P(X = x, Y = y)
valores <- c("(2, 1)", "(3, 2)", "(4, 2)", "(4, 3)", "(5, 3)", "(5, 4)", "(6, 3)", "(6, 4)", "(7, 4)", "(8, 4)")
probabilidades <- c(0.0625, 0.1250, 0.0625, 0.1250, 0.1250, 0.1250, 0.0625, 0.1250, 0.1250, 0.0625)

# Criar a tabela
tabela <- data.frame("(x, y)" = valores, "P(X = x, Y = y)" = probabilidades)

# Formatar a tabela
kable(tabela, caption = "Tabela representando a distribuição conjunta da soma (X) e o maior (Y) de dois lançamentos de um dado de quatro faces",
                          col.names = c("$(X,Y)$", "$P(X=x, Y=y)$")) %>%
  kable_styling(bootstrap_options = "striped")
```


## Introdução à simulação

Situações úteis para simulação:

i.  conta que o computador faz pra gente;

Análise combinatória

**Função de Stirling**

```{r}
# especificando semente, para simulação ser reproduzível
set.seed(2) # o número que parte para gerar "números aletórios"

# número de amostras
stirling_aprox <- function(n) {
  result <- sqrt(2 * pi)*n ^(n+1/2) *exp(-n)
  print(result)
}

stirling_aprox(140)
```


```{r}
fatorial <- function(n){
  x <- 1
  produto <- 1
  while (x <= n) {
    produto <- produto * x
    x <- x + 1
  }
  cat("O fatorial de",n,"é igual a:",produto)
}

fatorial(100)
```


**simulação de probabilidade de sair o número 6 de um dado de 6 faces**

```{r}
# especificando semente, para simulação ser reproduzível
set.seed(234)
# número de amostras
n <- 100000

# 1000 amostras de uma lançamento de dado de 6 lados
resultado <- sample(1:6, n, TRUE)


# frequência relativade 6 é dada por número de 6 / total de amostras
prob_6 <- sum(resultado == 6)/n

# 16,89%
# 1/6 = 16.6666
```

função da probabilidade com esse tipo de dado

```{r}
set.seed(234)

probDado6 <- function(x, n = 1000){
  # set.seed(234)
  resultado <- sample(1:6, n, T)
  prob <- sum(resultado == 6)/n
  print(prob)
}

probDado6(5)
probDado6(3)
probDado6(1)
probDado6(6)
```

*Análise de sensibilidade*

```{r}
# especificando semente, para simulação ser reproduzível
set.seed(234)

# número de amostras
vec_amostra <- c(100, 1000, 10000, 100000, 1000000)

# lista vazia para armazenar os resultados das simulações
resultado_lista <- list()

# vetor vazio para armazenar a frequência relativa de 6
vec_prob6 <- numeric()

set.seed(234)
# loop sobre os tamanhos das amostrar
for ( i in 1:length(vec_amostra)) {
  # n amostras de uma lançamento de dado de 6 lados
  resultado_lista[[i]] <- sample(1:6, vec_amostra[i], TRUE)

  # frequência relativade 6 é dada por número de 6 / total de amostras
  vec_prob6[i] <- sum(resultado_lista[[i]] == 6)/vec_amostra[i]

}

print(vec_prob6)
```


