---
title: "Métodos Quantitativos IV - Lista 1"
author: "Jorge Victor Bernardes dos Santos - 11250038"
date: "2023-08-20"
output: pdf_document
---

### **Exercício I**

O pacote ribge permite importar bases de dados diretamente para o environment do R. Primeiro, instale e ative o pacote. Depois, importe os dados de 2020 por meio do codigo abaixo.

```{r}
# install.packages("devtools")
# devtools::install_github("tbrugz/ribge")
library(ribge)
pop2020 <- populacao_municipios(2020)

```

Qual é a unidade de análise desse banco de dados?

Por meio da função `head()`, função base do R, podemos observar que a unidade de análise desse banco são os municípios do Brasil, isto é, cada observação corresponde a um município em 2020.

```{r}
head(pop2020, 10)

```

### **Exercício II**

Para este exercício e os posteriores, vamos analisar apenas dados relativos ao estado de São Paulo. Selecione apenas as observações referentes ao estado de São Paulo. Isso é equivalente a remover da base as observações relativas a outros estados brasileiros.

Antes da análise, limpe a base de dados conforme os seguintes passos:

(i) remova as variáveis "codigo uf" e "populacao str",

(ii) renomeie "nome munic" para "municipio" e

(iii) para todos os nomes de municipios contidos na sua nova variável municipio, coloque todos os caracteres em letra minuscula.

Quantos municípios há no estado de São Paulo? Qual é o menor município do estado? Quantos habitantes ele tem?

```{r}
# install.packages('tidyverse')
library(tidyverse)

pop2020SP <- pop2020 %>% 
  dplyr::select(-c(codigo_uf, populacao_str)) %>% 
  rename(municipio = nome_munic) %>% 
  mutate(municipio = toupper(municipio)) %>% 
  dplyr::filter(uf == 'SP')

dim(pop2020SP) 

# poderia ser:

pop2020SP %>% 
  reframe(qntdMunicipios = n(),
          qntdMunicipios2 = n_distinct(municipio))

```

Após as limpezas da base, utilizando as funções `select()`, `rename()` e `mutate()`, utilizamos a função `dim()`, que nos dá as dimensões da base de dados, e observamos que há 645 municípios no estado de São Paulo.

```{r}
pop2020SP %>%
  dplyr::filter(populacao == min(populacao)) %>% 
  head()
```

Ao filtrar a observação com menor número de habitantes, vemos que o menor município de São Paulo, em relação à população, é Borá, com 838 habitantes.

### **Exercício III**

Agora vamos utilizar estatísticas para conhecer as caracterısticas de nossa base de dados, especialmente da variavel "populacao". Para a variavel "populacao", calcule: (i) a media, (ii) a mediana, (iii) o desvio padrao e (iv) a variancia.

```{r}
 
library(knitr)

pop2020SP %>% 
  reframe(media_pop = mean(populacao, na.rm = T),
          mediana_pop = median(populacao, na.rm = T),
          desvio_pop = sd(populacao, na.rm = T),
          var_pop = var(populacao, na.rm = T)) %>% 
  kable(caption = "Resumo da população no estado de SP")

```

### **Exercício IV**

Note que essas estatısticas nao fornecem informacoes suficientes sobre a distribuicao da populacao. Crie um grafico de densidade que permita visualizar essa distribuicao (dica: use o pacote ggplot2). O que voce observa? Qual parece ser a medida mais adequada de tendencia central: a media ou a mediana?

```{r}

pop2020SP %>% 
  ggplot(aes(x = populacao)) +
  geom_density(colour = 'red') +
  scale_x_continuous(labels = scales::label_comma()) +
  theme_classic() +
  labs(title = 'Gráfico de Densidade dos municípios do Estado de SP')

```

Através do gráfico de densidade, concluímos que para esse conjunto de dados a medida de tendência central mais adequada é a mediana, pois a média é empurrada para um número maior devido a algum caso discrepante, no caso, o município de SP, com mais de 12 milhões de habitantes.

### **Exercício V**

Agora crie novamente o grafico de densidade, mas apenas para os municıpios com menos de 50.000 habitantes.

```{r}
pop2020SP %>% 
  dplyr::filter(populacao < 50000) %>% 
  ggplot(aes(x = populacao)) +
  geom_density(fill = 'lightblue', alpha = 0.5) +
  scale_x_continuous(labels = scales::label_comma()) +
  theme_bw() +
  labs(title = 'Gráfico de Densidade dos municípios do Estado de SP',
       subtitle = 'Municípios com menos de 50 mil habitantes')
```

Quantos municıpios com menos de 50.000 ha? Em comparacao ao grafico anterior, o que voce observa?

```{r}
pop2020SP %>% 
  dplyr::filter(populacao < 50000) %>%
  nrow()
```

Há 504 muicípios no Estado de São Paulo com menos de 50 mil habitantes. Em relação ao gráfico anterior, conseguimos observar a distribuição dos municipios com maior clareza. Vemos, por exemplo, que a maior parte das cidades estão concentradas em 5 mil habitantes.

### **Exercício VI**

Para esta questao, importe novamente a base de dados original (para 2020). Calcule a media da populacao para cada um dos estados brasileiros e informe quais deles possuem maior e menor populacao media por municıpio.

```{r}
pop2020 <- ribge::populacao_municipios(2020)

pop2020 %>% 
  group_by(uf) %>% 
  reframe(pop_media = mean(populacao, na.rm = T)) %>%
  mutate(min_pop_media = min(pop_media),
         max_pop_media = max(pop_media)) %>% 
  filter(min_pop_media == pop_media | max_pop_media == pop_media) %>% 
  head()

# PODERIA SER:
pop2020 %>% 
  group_by(uf) %>% 
  reframe(pop_media = mean(populacao, na.rm = T)) %>%
  filter(pop_media %in% c(max(pop_media),
                          min(pop_media)))

```

Vemos que o Estado do Distrito Federal é o com a maior média de população no país, em 2020. De modo inverso, o estado do Tocantins é aquele com a menor média populacional.
