---
title: "Lista 2 - Métodos Quantitativos em Ciência Política IV"
author: "Jorge Victor Bernardes dos Santos - 11250038"
date: "`r Sys.Date()`"
output: pdf_document
editor_options: 
  markdown: 
    wrap: 72
---

```{r setup, include=FALSE} 
knitr::opts_chunk$set(warning = FALSE, message = FALSE) 
```

### **Exercício I**

O pacote PNADcIBGE permite importar bases de dados diretamente para o
environment do R. Primeiro, instale e ative o pacote. Depois, importe os
dados do ultimo trimestre de 2017 (variaveis selecionadas) por meio do
codigo abaixo.

```{r}
# Ver: https://cran.r-project.org/web/packages/PNADcIBGE/PNADcIBGE.pdf
# Instale o pacote
# install.packages("PNADcIBGE")
# Carregue o pacote
library(PNADcIBGE)
# Importe os dados desejados
data <- get_pnadc(year=2017,
                  quarter=4,
                  selected=FALSE,
                  vars=c("Ano", "Trimestre", "UF", "V2007", "VD4020", "VD4035"),
                  design = F,
                  savedir=tempdir())

# Por raz~oes didaticas, selecionamos "design=FALSE" para ignorar o plano amostral.
# Nao faca isso em sua pesquisa.

# Selecione apenas as variaveis uteis para esta lista:

library(tidyverse)

data <- data %>%
  select(Ano, Trimestre, UF, V1028, V2007, VD4020, VD4035)

# Renomeie as variaveis:
data <- data %>%
  rename(Sexo = V2007,
         Renda = VD4020,
         Horas_trabalhadas = VD4035)

```

### **Exercício II**

Calcule:

i) a renda media;

ii) a variancia da renda;

```{r}

library(knitr)

data %>% 
  reframe(media_renda = mean(Renda, na.rm = T),
          var_renda = var(Renda, na.rm = T)) %>% 
  kable(caption = 'Média e variância de Renda')
  

```

iii) a renda media dos homens e das mulheres;

```{r}
data %>% 
  group_by(Sexo) %>% 
  reframe(media_renda_sexo = mean(Renda,na.rm = T)) %>% 
  pivot_wider(names_from = Sexo, values_from = media_renda_sexo) %>%
  kable(caption = 'Renda média de homens e mulheres')

```

iv) a renda media em cada estado brasileiro;

```{r}
data %>% 
  group_by(UF) %>% 
  reframe(media_renda_uf = mean(Renda, na.rm = T)) %>% 
  arrange(-media_renda_uf) %>% 
  kable(caption = 'Renda média dos estados')
```

v)  a covariancia entre a renda e o numero de horas trabalhadas

```{r}
data %>%
  drop_na() %>% 
  summarise(cov_renda_horas = cov(x = Renda, y = Horas_trabalhadas)) %>%
  kable(caption = 'Covariância entre a renda e horas trabalhadas')

```

### **Exercício III**

Exemplifique a veracidade da equacao, considerando X = Renda, Y = Horas
trabalhadas, a = 2 e b = 3.

E[aX + bY] = a x E[X] + b x E[Y]

```{r}
a <- 2
b <- 3

data2 <- data %>% 
  drop_na()

# cada lado da expressão:


cat('E[aX + bY] = ', mean(a * data2$Renda + b * data2$Horas_trabalhadas), '\n') # E[aX + bY]

cat('a*E[X] + b*E[Y] =', (a * mean(data2$Renda)) + (b * mean(data2$Horas_trabalhadas)),'\n') # aE[X] + bE[Y]

# Assim:

cat('E[aX + bY] == a*E[X] + b*E[Y]:', mean(a * data2$Renda + b * data2$Horas_trabalhadas) == (a * mean(data2$Renda)) + (b *mean(data2$Horas_trabalhadas)))

esquerdo <- mean(a * data2$Renda + b * data2$Horas_trabalhadas)
direito <- (a * mean(data2$Renda)) + (b * mean(data2$Horas_trabalhadas))
all.equal(esquerdo,direito)


```

### **Exercício IV**

Apresente um grafico que permita visualizacao adequada da media da renda
por estado brasileiro e sexo.

```{r}

data %>% 
  group_by(Sexo, UF) %>% 
  reframe(mediaRenda = mean(Renda, na.rm = T)) %>%
  ggplot(aes(x = reorder(UF, mediaRenda), 
             y = mediaRenda,
             fill = Sexo,
             colors = Sexo)) + 
  geom_bar(position = 'dodge', 
           stat = 'identity') +
  theme_bw()+
  labs(title = 'Média de Renda por Estados e Sexo') +
  xlab('Estados') + 
  ylab('Média de renda') +
  coord_flip()

```

### **Exercício V**

Agora trabalharemos explicitamente com a esperanca condicional. Note que
essa logica estava implıcita nas questoes anteriores. Assuma duas
variaveis aleatorias, X e Y, tais que X = renda e Y = horas trabalhadas.

Calcule:

i) E[X | 10 <= Y <= 20]

```{r}
data %>% 
  dplyr::filter(Horas_trabalhadas >= 10 & Horas_trabalhadas <= 20) %>% 
  reframe(mediaRendaHoras = mean(Renda, na.rm = T)) %>% 
  kable(caption = 'Média de Renda tal que 10 >= horas trabalhadas <= 20')
```

ii) E[X | Y >= 20]

```{r}
data %>% 
  dplyr::filter(Horas_trabalhadas >= 20) %>%
  reframe(mediaRendaHoras1 = mean(Renda, na.rm = T)) %>% 
  kable(caption = 'Média de Renda para 10 e 20 horas trabalhadas')

```

### **Exercício VI**

*Para os itens seguintes (i a iv), remova todas as observacoes cuja renda seja superior a 10.000 reais.*

i)  apresente um grafico de densidade da variavel renda. Interprete;

```{r}
data %>% 
  dplyr::filter(Renda <= 10000) %>% 
  ggplot(aes(x = Renda)) +
  geom_density(fill = 'red', color = 'red',
               alpha = 0.5) + 
  labs(title = 'Gráfico de densidade da Renda',
       subtitle = 'Renda inferior a R$ 10.000') +
  theme_bw()
  
```

Com esse recorte de 10 mil reais na renda, observa-se maior concentração
dos dados em torno de 1 mil a 2 mil reais.

ii) qual e a probabilidade de que, ao retirarmos aleatoriamente uma
    observacao (um indivıduo) dessa base de dados, sua renda seja
    estritamente maior do que 1000 e estritamente menor do que 2000
    reais? Apenas para propositos didaticos, ignore o erro amostral e
    trate a sua base de dados como uma populacao (nao faca isso em sua
    pesquisa);

```{r}
data %>%
  dplyr::filter(Renda <= 10000) %>% 
  mutate(n_TotalMenos10000 = n()) %>%
  filter(Renda >= 1000 & Renda <= 2000) %>%
  mutate(n_entre1000_2000 = n(),
         prob1000_2000 = n_entre1000_2000/n_TotalMenos10000) %>% 
  group_by(prob1000_2000) %>% 
  summarise() %>% 
  kable(caption = 'Probabilidade de retirar uma observação \n com renda entre 1 e 2 mil reais com recorte inferior a 10 mil reais')

```

iii) apresente um grafico de densidade da renda dado que as horas
     trabalhadas (Y) sejam menores ou iguais a 20;

```{r}
data %>%
  dplyr::filter(Renda <= 10000 & Horas_trabalhadas <= 20) %>%
  ggplot(aes(x = Renda)) + 
  geom_density(fill = 'red', color = 'red',
               alpha = 0.5) + 
  labs(title = 'Gráfico de densidade da Renda',
       subtitle = 'Observações com renda inferior a R$ 10.000 e horas trabalhadas menores ou iguais a 20 horas') +
  theme_bw()
```

iv) calcule: P(1000 < X < 2000 |Y <= 20)

```{r}
data %>%
  dplyr::filter(Renda <= 10000 & Horas_trabalhadas <= 20) %>% 
  mutate(n_Renda10000Horas20 = n()) %>%
  filter(Renda >= 1000 & Renda <= 2000) %>%
  mutate(n_entre1000_2000 = n(),
         prob1000_2000 = n_entre1000_2000/n_Renda10000Horas20) %>% 
  group_by(prob1000_2000) %>% 
  summarise() %>% 
  kable(caption = 'Probabilidade de retirar uma observação \n com renda entre 1 e 2 mil reais tal que horas trabalhadas sejam inferiores ou iguais a 20 horas e Renda inferior a 10 mil reais')
  
```
